智慧財產及商業法院民事判決  
110年度民營訴字第4號
原      告  高啓男即日日烘焙食品行


訴訟代理人  張家榛律師   
            范其瑄律師   
被      告  張家綺                                 
            吳佩珍                                    
共      同
訴訟代理人  賴文智律師   
            蕭家捷律師   
上列當事人間請求營業秘密損害賠償（勞動）事件，本院於民國
110年10月28日言詞辯論終結，判決如下：
    主  文
一、原告之訴及假執行之聲請均駁回。
二、訴訟費用由原告負擔。
　　事實及理由
一、原告主張：
　㈠原告於民國107年3月28日成立「日日烘焙食品行」，主要販
    賣商品為「日日鬆餅」，其中麵糊配方及其製程、草莓優格
    醬配方（下稱系爭製程配方）為營業秘密法第2條所稱之營
    業秘密。而被告皆曾為原告之員工，原告配偶於同年9月24
    日告知被告吳佩珍系爭製程配方，同時告知系爭製程配方為
    營業秘密應予保密不得洩漏。詎被告離職後，未經原告同意
    ，竟共同為犯意之聯絡，由被告吳佩珍提供系爭製程配方予
    被告張家綺在彰化縣○○市開設「所在suo zai舒芙蕾」，專
    門販售與原告相同產品即「鬆餅（舒芙蕾）」，被告吳佩珍
    違反營業秘密法第10條第1項第4款規定，被告張家綺則有同
    條項第1、4款之行為。爰依同法第12條第1項、民法第184條
    第1項後段、第2項及第185條第1項規定，請求被告連帶賠償
    代理授權費損失新臺幣（下同）500,000元。　　
㈡聲明：
　　⒈被告應連帶給付原告50萬元，及自起訴狀繕本送達翌日起
      至清償日止，按週年利率5%計算之利息。
　　⒉願供擔保，請准宣告假執行。　
二、被告答辯：
　㈠系爭製程配方不具秘密性、經濟性及新穎性，原告亦未採取
    合理之保密措施，其未舉證證明系爭製程配方為營業秘密。
    又甲證4並無任何關於麵糊原料、比例、方法等之相關資訊
    ，無從判斷原告要求被告吳佩珍保密之標的為何，是否與系
    爭製程配方有關，且被告吳佩珍離職後單純基於工作結識情
    誼前往被告張家綺獨立經營之「所在手作點心坊」捧場消費
    並於社群媒體分享。又被告張家綺在職期間未曾認知有系爭
    製程配方存在，而原告主張系爭製程配方，僅存於經營者之
    手機中，其他同仁無法接觸。故被告均無營業秘密法第10條
    第1項第1款或同條項第4款之行為，亦不構成民法第184條第
    1項後段、第2項及第185條之侵權行為。　
　㈡聲明：
　　⒈原告之訴駁回。
　　⒉如受不利判決，願供擔保請准宣告免為假執行。
三、雙方不爭執的事實（本院卷第232至233頁）：
　㈠被告吳佩珍曾為原告之員工，任職期間自107年5月14日至108
    年5月3日；被告張家綺曾為原告之員工，任職期間自108年1
    月25日至同年7月2日。（甲證1、3）
　㈡甲證4之製程配方存在於原告及其配偶之中。　
　㈢被告張家綺無接觸過原告之麵糊製程配方。
　㈣被告張家綺於108年10月4日，在彰化縣○○市開設「所在suo z
    ai舒芙蕾」，販售「舒芙蕾」產品。
四、兩造爭執之事項（本院卷第242至243頁）：
　㈠原告得否依營業秘密法第12條第1項及民法第185條第1項規定
    ，請求被告連帶賠償500,000元？
　　⒈麵糊配方及其製程、草莓優格醬配方是否為原告之營業秘
      密？
　　⒉被告吳佩珍有無營業秘密法第10條第1項第4款之行為？
    ⒊被告張家綺有無營業秘密法第10條第1項第1、4款之行為  
      ？
　　⒋原告得否請求被告連帶賠償代理授權費損失500,000元？
　㈡原告得否依民法第184條第1項後段及民法第185條第1項規定
    ，請求被告連帶賠償500,000元？
　　⒈被告是否故意以背於善良風俗之方法，加損害於原告？
    ⒉原告得否請求被告連帶賠償代理授權費損失500,000元？
　㈢原告得否依民法第184條第2項及民法第185條第1項規定，請
    求被告連帶賠償500,000元？
    ⒈營業秘密法是否為民法第184條第2項所稱保護他人之法律
      ？
　　⒉被告是否故意違反營業秘密法，加損害於原告？
　　⒊原告得否請求被告連帶賠償代理授權費損失500,000元？
五、法院之判斷：
原告之請求權基礎包含營業秘密法第12條第1項、民法第184條第
1項後段、第2項及第185條第1項規定，惟共同主要爭點為系爭製
成配方是否為營業秘密？被告是否以不正當方法取得或使用、洩
漏系爭製成配方？分述如下：
  ㈠原告未能證明系爭製程配方為營業秘密：
    ⒈營業秘密法第2條明定營業秘密，係指方法、技術、製 
　　  程、配方、程式、設計或其他可用於生產、銷售或經營之
　　  資訊，而符合下列要件：一、非一般涉及該類資訊之人所
　　  知者。二、因其秘密性而具有實際或潛在之經濟價值者。
　　  三、所有人已採取合理之保密措施者。準此，營業秘密係
　　  具有秘密性之知識、技術或情報，且其本身具有經濟上之
　　  價值，使握有該營業秘密之廠商能夠取得競爭優勢者。
　　  以具有秘密性（即非公知性，非一般涉及該類資訊之人所
　　  知）、經濟價值性（因其秘密性而具有實際或潛在之經濟
　　  價值）、保密措施（即秘密管理性，所有人已採取合理之
　　  保密措施），且可用於生產、銷售或經營之技術性或營業
　　  上之資訊，始足稱之。
    ⒉原告主張系爭製程配方為營業秘密法第2條所稱之營業秘      密，惟此為被告所否認，原告就此應負舉證之責。
　　  ⑴關於系爭製程配方，原告固已敘明其原料、食材及其重
　      量、比例、所使用之烘焙器具（如IKEA密封桶）、與如
　      何烘焙製作，並就特定原料或食材的重量、烘焙或加熱
　      溫度以「Ｘ」隱匿表示（本院卷第156至159頁），然鬆
　      餅、舒芙蕾之甜點存在多年，非原告所創，甚而被告提
　      出GOOGLE網路搜尋「舒芙蕾鬆餅食譜」日文「スフレパ
　      ンケーキレシピ」多達數十萬筆資料，網路上亦有上覆
　      濃厚醬料、飾以草莓果實、下方雙層厚鬆餅之相關販售
　      資訊及照片（乙證3、4），則原告所主張「日日鬆餅」
　      之系爭製程配方究有何其特殊獨有之處而因此具有市場
　      競爭優勢，須經由營業秘密法特別保護之必要性，未見
　      其具體舉證，僅憑原告空言主張係採用直接放置於煎台
　      上做法、自製麵糊等，與網路上中文食譜皆使用模具塑
　      型（甲證10）或是使用鬆餅粉不同，原告精心鑽研數年
　      後始研製而成，經市場調查研究目前臺灣尚無相同種類
　      之鬆餅等等（彰院卷第16頁，本院卷第71、72、158至1
　      59頁），難認原告此部分秘密性之主張為可採。
　　　⑵原告主張系爭製程配方能產生較先前一般配方或成分無
　      法預期之較佳功效，具備實際或潛在之經濟價值，且顧
　      客眾多，迄今已設立多家實體店面，甲證10亦可看出原
　      告的產品與市面上有明顯區別，而原告的店舖生意非常
　      好，也有提供廠商有關原告在漢神巨蛋快閃店的排隊人
　      潮照片，即可證明其產品配方之經濟性等等（本院卷第
　      160至161、311 頁）。然原告未能證明系爭製程配方具
　      備秘密性，已於前述，且原告實體展店及採購人潮情  
        形，或可證明原告產品備受消費者、代理商或投資人之
　      肯定，惟其經營上成功因素，是否與系爭製程配方有所
　      關連？抑或如被告所辯係因嚴選原料、食材（本院卷第
　      111至112頁）、或經營策略、整體景氣等其他因素，未
　      見原告再為舉證，難認系爭製程配方具備經濟性。
　    ⑶原告主張系爭製程配方原存在於原告及其配偶劉芷君之
　      手機，之後原告以口頭、實演教導被告吳佩珍有關麵糊
　      配方及製程，亦以口頭、實演教導被告張家綺有關草莓
　      優格醬配方，劉芷君於107年12月2日於LINE群組之記事
　      本公布保密條款（甲證6），被告於108年1月21日回傳O
　       K、貼圖（甲證12），顯示其已知保密義務並同意遵守
　      ，可證明原告已有合理保密措施等等（本院卷第70至71
　　    、161至163頁）。惟甲證6記事本所載之建立時間固為1
　       07年12月2日，惟被告爭執保密條款是否為建立當時之
　      內容，但原告並未提出其他證據證明之。且原告所提甲
　      證12有關被告回覆OK、柴犬等貼圖之時間（108年1月21
　      日），距離原告所稱公布時間（107年12月2日）相隔1
　      個月又20日，則被告是否針對甲證6記事本之內容回覆 
         ，亦屬未明。又被告張家綺之任職期間自108年1月25
  日
　      至同年7月2日，則原告所稱於107年12月2日公布保密條
　      款，與被告張家綺於108年1月21日回覆OK之貼圖，二者
　      時間上亦有落差。因此，原告所提證據均不足以證明其
　      就系爭製程配方已採合理之保密措施。
    ⒊綜上，原告未能證明系爭製程配方為營業秘密法第2 條所
　　　稱稱之營業秘密。　　
  ㈡原告並未證明被告有何以不正當方法取得或使用、洩漏系爭
　  製程配方：
    原告以被告於「所在」廚房中不但有與原告一模一樣的大  
    拓TATUA 乳酪、果醬、ikea密封桶、量杯、奶油刀，使用與
    原告相同之配方製作草莓醬，甚至連店內搭配之咖啡，都  
    與原告選用同品牌「忠於原豆」（甲證19）等等（本院卷第
    72至73、167至168頁），並提出甲證7至9、18、19為證。但
    如前所述，系爭製程配方並非營業秘密，且原告所提之上開
    證據至多證明被告有使用相同之原料、食材及烘焙器具，無
    足判斷被告產品係採用與原告系爭製程配方相同之各該食材
    之重量、比例及烘焙製作流程，自無從認定被告有何以不正
    當方法取得或使用、洩漏系爭製程配方，原告主張被告有侵
    害營業秘密、故意以背於善良風俗之方法而加損害於原告、
    或違反保護他人之法律（即營業秘密法）之侵權行為，即不
    可採。
  ㈢綜上所述，原告無法證明系爭製程配方係屬營業秘密法第2
　  條所稱之營業秘密，亦未能證明被告以不正當方法取得或使
　  用、洩漏系爭製程配方，故原告請求被告連帶賠償代理授權
　  費損失500,000元，即屬無據。
　㈣兩造其餘攻擊或防禦方法，及未經援用之證據，經本院斟酌
　  後，認為均不足以影響本判決之結果，即無必要逐一論駁。
六、結論：
　　原告依營業秘密法第12條第1項、民法第184條第1項後段、
    第2項及第185條第1項規定，請求被告連帶賠償500,000元，
    及自起訴狀繕本送達翌日起至清償日止，按週年利率5%計算
    之利息，為無理由，不應准許。至其假執行之聲請，因訴之
    駁回而失所依據，不予准許。　　　　　　
中　　華　　民　　國　　110 　年　　11　　月　 19 　　日
                          智慧財產第三庭
                                  法  官　蔡惠如
以上正本證明與原本無異。
如對本判決上訴，應於判決送達後20日內向本院提出上訴狀。如
委任律師提起上訴者，應一併繳納上訴審裁判費。
中　　華　　民　　國　　110 　年　　11　　月　 25　 　日
　　　　　　　　　　　　　        書記官　江虹儀
　　　　　　　　　　　　　　　
附表1（證據編號對照表）
造別 證據編號 證據名稱或內容 所附卷宗 頁碼 原告 甲證1   (原證1) 原告日日烘焙食品行商工登記公示資料。 彰院卷 23  甲證2   (原證2) 原告之「日日鬆餅」於google商家評論。  25-26  甲證3   (原證3) 原告勞工保險被保險人（吳佩珍、張家綺）投保資料影本（109.12.4）。  27  甲證4   (原證4) 原告配偶與被告吳佩珍之line對話紀錄影本（關於焦糖配方、醬料等配方內容）。  29-37  甲證5   (原證5) 被告開設「所在suo zai舒芙蕾」照片影本及所在suo zai臉書粉絲專頁資料。  39-64  甲證6   (原證6) 原告於line員工群組之保密義務公告截圖影本 本院卷 85-90  甲證7   (原證7) 被告張家綺於「所在」廚房打發蛋白照片  91  甲證8   (原證8) 兩造原料、器具對比說明及被告廚房照片  93  甲證9   (原證9) 被告吳佩珍於「所在」工作影片之光碟1份  101  甲證10   (原證10) 以「舒芙蕾食譜」關鍵字設定2016-2017期間之google所能觸及之頁面截圖  177-191  甲證11   (原證11) 106.6.13 自由時報網路新聞關於「日日鬆餅」報導  193-194  甲證12   (原證12) 2019.1.21 被告二人於原告Line員工群組內發言(張貼貼圖)對話截圖畫面  195-196  甲證13   (原證13) 原告台中、新光櫃位、審計新村之店面內外場配置圖  197-198  甲證14   (原證14) 公民新聞採訪被告張家綺報導頁面截圖  199-200  甲證15 原告與香港iCare Group公司line聊天紀錄  253-273  甲證16 108年9月間原告與印尼四川宮廷公司line聊天紀錄  275-291  甲證17   (附件一) 案件時間軸  75  甲證18   (附件二) 鬆餅外觀、草莓醬鬆餅外觀比對照片  77-79  甲證19   (附件三) 原告與「忠於原豆」店家line 聊天對話內容截圖(知悉侵權)  81-83 被告 乙證1 吳佩珍勞工保險被保險人投保資料表 本院卷 117  乙證2 2018.1.18 介紹台中美食「TWO DAY日日鬆餅」網路文章截圖(ants.tw/two-day-pancake)  119-127  乙證3 以「舒芙蕾鬆餅食譜」為關鍵字google檢索結果頁面截圖  129-132  乙證4 https://www.fashion-press.net/news/35617 日文網頁頁面截圖  133-139  乙證5 TWO DAY日日鬆餅FB粉絲頁面截圖  141